【裁判字號】    96,訴,985
【裁判日期】    970430
【裁判案由】    返還土地
【裁判全文】
臺灣士林地方法院民事判決               96年度訴字第985號
原      告  甲○○
訴訟代理人  張至剛律師
訴訟代理人  陳鴻飛律師
被      告  丙○○
被      告  乙○○
上二人共同
訴訟代理人  丁○○
            劉陽明律師
            陳璧秋律師
上列當事人間返還土地事件，本院於民國97年4 月15日言詞辯論
終結，判決如下：
    主  文
被告丙○○應將坐落臺北市○○區○○段二小段253 地號如附圖
所示B 部分（面積24.55 平方公尺）土地上，車牌號碼EL-6768
號汽車移除，將前揭土地返還原告及其他共有人全體，並不得在
前揭土地上再為停車之妨阻行為。
被告乙○○應將坐落臺北市○○區○○段二小段253 地號如附圖
所示A 部分（面積6.46平方公尺）土地上，車牌號碼IC-6703 號
汽車移除，將前揭土地返還原告及其他共有人全體，並不得在前
揭土地上再為停車之妨阻行為。
本件訴訟費用為新臺幣萬柒仟壹佰玖拾玖元，其中十分之八即
新臺幣貳萬玖仟柒佰伍拾玖元由被告丙○○負擔，其餘十分之二
即新臺幣柒仟肆佰肆拾元由被告乙○○負擔。
本判決第一項、第二項，於原告分別以新臺幣捌拾萬元、新臺幣
貳拾萬元為被告丙○○、乙○○供擔保後，得假執行；但被告丙
○○、乙○○如分別以新臺幣貳佰拾柒萬捌仟陸佰柒拾肆元、
新臺幣陸拾貳萬伍仟玖佰壹拾陸元各為原告預供擔保或提存，得
免為假執行。
    事實及理由
一、原告主張：
    坐落臺北市○○區○○段二小段253 地號土地（下稱系爭土
    地），為原告及其他共有人所共有，被告丙○○（下稱丙○
    ○）、乙○○（下稱乙○○，與丙○○則合稱被告）並非系
    爭土地共有人，就系爭土地並無任何合法權源，亦未徵得系
    爭土地全體共有人之同意使用。詎丙○○竟將其所有，車牌
    號碼EL-6768 號之紅色休旅車，長期停放在系爭土地如附圖
    所示B 部分（面積24.55 平方公尺）土地上，乙○○則將其
    所有，車牌號碼IC-6703 號白色休旅車，長期停放在系爭土
    地如附圖所示A 部分（面積6.46平方公尺）土地上，而排除
    原告及其他全體共有人之使用收益，嚴重侵害原告及全體共
    有人之權利。依民法第767 條規定，原告自得起訴請求被告
    分別將上開汽車移除，將坐落土地返還原告及全體共有人，
    並不得再為妨害所有權之防阻行為。並聲明請求判決如主文
    第1 項、第2 項所示，另陳明願擔保，請准宣告假執行。
二、被告則辯稱：
  (一)原告就系爭土地如附圖所示A 、B 部分，並未享有所有權，
    不得依民法第767 條請求排除侵害：
    系爭土地係由訴外人潘龍雨自地自建，於民國72年2 月3 日
    申請新建5 層RC造5 棟50戶建築之建造執照，並由潘龍雨一
    人為起造人，規劃「8 個停車位」之使用執照，故潘龍雨為
    系爭土地上8 個停車位之原始所有權人。而原告及其前手並
    未併同買受停車位，故就如附圖所示A 、B 部分之停車位，
    自未取得所有權，不得依民法第767 條請求排除侵害。
  (二)系爭停車位訂有分管契約，原告亦不得依民法第767 條請求
    排除侵害：
    潘龍雨於74年間自地自建，完成5 層RC造5 棟50戶建築後，
    就8 個停車位部分另行出售，買受人均知悉使用者要另外付
    費，而成立分管契約，被告雖因時日久遠無法提出分管契約
    ，然20餘年來，各住戶就停車位之使用均無爭議，亦堪認成
    立默示分管契約。原告買受房屋前，必曾前往查看房屋及停
    車位的占有情形，且事關買賣價金之計算及個人權益，對停
    車位問題自必有所調查，故對停車位由他人固定占有使用之
    情形，應是明知或可得而知。
  (三)並聲明請求判決：原告之訴駁回。如受不利判決，願供擔保
    請准宣告免為假執行。
三、本件兩造不爭執事項：
  (一)原告為系爭土地之共有人，所有權應有部分為一萬分之205
    。此有土地登記謄本附於本院96年度士調字第210 號卷（下
    稱調解卷）足憑。
  (二)丙○○為車牌號碼EL-6768 號紅色休旅車之所有權人，乙○
    ○為車牌號碼IC-6703 號白色休旅車之所有權人。上開二車
    輛分別長期停放在系爭土地如附圖所示B 部分（面積24.55
    平方公尺）、A 部分（面積6.46平方公尺）土地上。此並有
    照片4 幀附於調解卷可稽（調解卷第8 頁至第9 頁），並經
    本院履勘測量無訛，有勘驗筆錄及臺北市士林地政事務所土
    地複丈成果圖在卷足參（本院卷第67頁至第70頁）。
四、本件爭點為：丙○○、乙○○分別占有如附圖所示B 、A 部
    分，有無占有權源？
    茲論述如下：
    (一)被告主張潘龍雨起造5 層RC造5 棟50戶建築時，將系爭土
      地上之8 個停車位留作自用，日後再另行出售，原告及其
      前手均未買受停車位，故非停車位所有權人云云。惟查，
      被告上開主張，與兩造不爭執事實(一)所示之系爭土地所有
      權歸屬情況有悖，已難認定為真實；況被告上開抗辯，無
      非提出以潘龍雨為起造人之執照申請書為據，惟依該申請
      書之記載，僅可得知潘龍雨起造之標的為：坐落於臺北市
      北投區○○段○ ○段253 地號，使用分區為住宅區，構造
      種類為RC造，建築物概要及用途則為「地下室防空避難室
      ，一層一般零售店集合住宅，二至五層集合住宅，室外停
      車場（可停8 輛車）」，尚無由推論該8 個停車位係具體
      坐落於如附圖所示A 、B 部分之土地，或如附圖所示A、B
      部分土地已合法另行單獨出售，而專屬某特定住戶甚至非
      住戶（被告2 人均非系爭土地共有人）使用，並致身為系
      爭土地共有人之原告之用益權利反遭排除之情。故被告辯
      稱原告並非系爭土地A 、B 部分之所有權人，不得依民法
      第767條請求云云，顯屬無稽。
    (二)被告另抗辯系爭土地共有人間有分管契約存在乙節，係以
      其所提出訴外人高榮富與潘龍雨於73年10月26日所簽訂之
      預定不動產買賣契約書（下稱系爭買賣契約書）第19條之
      內容（本院卷第37頁至第44頁參照）為據，被告則否認系
      爭土地共有人間有何分管契約。經查︰觀諸系爭買賣契約
      書不動產標示部分，無從認定與原告所有之187 號建物有
      關；況買賣契約性質上屬債權契約，依債權契約相對性原
      則，該契約所規定之權利義務關係，自僅具有拘束契約當
      事人之效力，而不及於第三人。又被告並未提出原告所有
      之187 號建物及其所在五層樓建築集合住宅各戶原始之預
      定不動產買賣契約書，自不足認定各戶原始之買賣契約均
      有同一內容之約定，是以，尚難以系爭買賣契約書第19條
      之約定，遽認系爭土地共有人間有分管契約存在之事實；
      被告復未能舉證證明系爭土地共有人間有何成立默示分管
      契約、非系爭土地共有人之被告如何因該默示分管契約而
      取得占有使用附圖所示B 、A 部分土地之合法占有權源，
      或原告有何明知或可得而知該默示分管契約存在等情，其
      抗辯自無足取。
    (三)按所有人對於無權占有或侵奪其所有物者，得請求返還之
      。對於妨害其所有權者，得請求除去之。有妨害其所有權
      之虞者，得請求防止之。又各共有人對於第三人，得就共
      有物之全部為本於所有權之請求。但回復共有物之請求，
      僅得為共有人全體之利益為之。民法第767 條、第821 條
      分別定有明文。丙○○、乙○○將其等所有之車牌號碼EL
      -6768 號、IC-6703 號汽車，分別放置於系爭土地如附圖
      所示B 、A 部分，而分別占有使用如附圖所示B 、A 部分
      土地。系爭土地既為原告與全體共有人共有，而被告未能
      舉證證明共有人間有系爭土地確有分管契約，亦未能證明
      其有何其他合法使用如附圖所示B 、A 部分土地之合法權
      源，則被告分別占有使用如附圖所示B 、A 部分土地，自
      構成無權占有，是以，原告依前揭規定，請求被告分別移
      除汽車，並返還土地予原告及全體共有人，並不得在前揭
      土地上再為停車之妨阻行為，自屬有據。從而，原告本於
      民法第767 條、第821 條等規定，請求判決如主文第1 項
      、第2 項所示，為有理由，應予准許。
六、兩造分別陳明願供擔保，聲請准予宣告假執行或免為假執行
    ，經核均無不合，爰分別酌定相當之擔保金額併准許之。
七、本件判決基礎已臻明確，兩造其餘攻擊防禦方法及訴訟資料
    經本院審酌後，核與判決不生影響，無一一論述之必要，併
    予敘明。
八、本件訴訟費用額確定為3 萬7,199 元（第一審裁判費為3 萬
    零799 元，土地測量複丈地政規費4,600 元），並應由丙○
    ○負擔其中十分之八即2 萬9,759 元，由乙○○負擔其餘十
    分之二即7,440 元。
九、據上論結，本件原告之訴為有理由，依民事訴訟法第78條、
    第85條第1 項但書、第87條第1 項、第390 條第2 項、第39
    2 條，判決如主文。
中    華    民    國    97    年    4     月    30    日
                  民事第二庭  法  官  王怡雯
以上正本證明與原本無異。
如對本判決上訴，應於判決送達後20日內向本院提出上訴狀。
中    華    民    國    97    年    5     月     2    日
                              書記官  鄒文南


司法院資訊處製作；財團法人民間司法改革基金會備份。
